【裁判字號】    95,訴,1569
【裁判日期】    951207
【裁判案由】    綜合所得稅
【裁判全文】
臺北高等行政法院判決
                                  95年度訴字第01569號
                              .
原      告  甲○
訴訟代理人  鄭阿環 會計師
被      告  財政部臺北市國稅局
代  表  人  許虞哲（局長）住同上
訴訟代理人  乙○○
上列當事人間因綜合所得稅事件，原告不服財政部中華民國95年
3 月16日台財訴字第09500013910 號訴願決定，提起行政訴訟。
本院判決如下：
    主  文
訴願決定及原處分(復查決定)均撤銷。
訴訟費用由被告負擔。
    事  實
一、事實概要：
    緣被告以原告民國（下同）90年度綜合所得稅結算申報，短
    漏報營利、其他等所得計新台幣（下同）9,216,996 元，致
    短漏所得稅額3,567,003 元，違反所得稅法第71條第1 項規
    定，被告除核定補徵稅額外，並按其所漏稅額3,567,003 元
    處0.2 倍之罰鍰計713,400 元。原告對系爭營利所得
    9,133,160 元部分及罰鍰不服，申請復查，未獲變更，提起
    訴願，經遭駁回，遂提起行政訴訟。
二、兩造聲明：
  (一)原告聲明：
    1.訴願決定、原處分均撤銷。
    2.訴訟費用由被告負擔。
  (二)被告聲明：
    1.駁回原告之訴。
    2.訴訟費用由原告負擔。
三、兩造之主張：
  (一)原告主張之理由：
    1.原告於90年6月26日將該志聯工業股份有限公司（下稱志
      聯公司）股票3,291,000股送存臺灣證券集中保管股份有
      限公司（下稱集保公司），係因原告於集中市場出售上市
      公司股票，依規定應先將股票送存集保公司，實際出售交
      易行為在前，配合股票交割規定將股票送存集保在後。
    2.原告於90年6月26日將合計3,291,000股送存原告之太平洋
      證券集保帳戶（帳號：00000000000）包含國稅局所認定
      漏報收入之股數913,316股，此有太平洋證券股份有限公
      司（下稱太平洋公司）客戶交易明細表、證券存褶及志聯
      公司股務代理人群益證券股份有限公司（下稱群益公司）
      94年9月28日（94）群股代字第504號函等資料可資證明。
    3.原告將合計3,291,000股送存其太平洋證券集保帳戶，係
      為供已於90年6月26日出售股票交割所需股數計1,500,000
      股，而剩餘股數1,791,000股，原告亦已於同年9月5日出
      售，故被告所認原告漏報送集保之股數，已全數出售，有
      太平洋公司之證券存褶可資證明。原告將送存集保之股票
      號碼依送存編號作出統計表並區分緩課股票及非緩課股票
      ，其中緩課股票號碼81ND020251至81ND020723及
      84ND043451至84ND043936分別計473,000股及486,000股，
      經與志聯公司之股務代理人群益公司股務代理處掛號郵寄
      給原告之增資配股分配股數及其股票號碼之信封相核對，
      核對結果完成相符，由此可證，原告於90年6月26日送存
      集保公司之3,291,000股股票中包括被告所認原告放棄緩
      課之股票913,316股，且已全數出售。
    4.促進產業升級條例（下稱促產條例）第16條之規定：「公
      司以其未分配盈餘轉增資供左列之用者，其股東因而取得
      之新發行記名股票，免予計入該股東當年度綜合所得額；
      其股東為營利事業者，免予計入當年度營利事業所得額課
      稅。但此類股票於轉讓、贈與或作為遺產分配時，面額部
      分應作為轉讓、贈與或作為遺產分配時所屬年度之所得，
      申報課稅。至實際轉讓價格或贈與遺產分配時之時價，如
      低於面額時，以『實際轉讓價格』或贈與、遺產分配時之
      時價申報；一、增置或更新從事生產、提高勞務、研究發
      展、品質檢驗、防治污染、節省能源或提高工業安全衛生
      標準等用之機器、設備或運輸設備者。二、償還因增置或
      更新前款之機器、設備或運輸設備之貸款或未付款者。三
      、轉投資於第8條所規定之重要事業者。」。此條文規定
      ，股東取得此等股票時，免予計入該股東當年度綜合所得
      額（緩課股票股利），而等到此類股票轉讓、贈與或作為
      遺產分配時，原本應面額部分作為轉讓所屬年度之所得申
      報課稅，但如實際轉讓價格低於面額時，則應以「實際轉
      讓價格」申報課稅，以符合立法意旨及實質課稅原則。原
      告於90年6月26日及9月5日移轉志聯公司緩課股票，其實
      際轉讓價格為每股時價1.19元及1.25元，移轉時之實際移
      轉價格低於面額10元，符合促產條例第16條之規定。
    5.原告90年6月26日於集中交易市場以每股1.19元出售志聯
      公司股票1,500,000股及9月5日於集中交易市場以每股
      1.25元出售志聯公司股票1,791,000股，合計出售
      3,291,000股，扣除證交稅及手續費後，所得淨售價為
      4,005,949元，此有太平洋公司客戶交易明細表可資證明
      。緩課股票之實際轉讓價格為每股1.19元及1.25元，低於
      每股面額10元，依79年12月29日公佈之促產條例第16條規
      定，應依「實際轉讓價格」申報課稅，於不易證明緩課股
      票913,316股中其每股售價1.19元及1.25元各出售幾股之
      情形下，如依出售913,316股占全部出售3,291,000股之淨
      售價4,005,949元之比例計算，913,316股之售價為
      1,111,728元。
    6.財政部87年9月3日台財稅第871960828號函釋（下稱財政
      部87年9月3日函釋）係就原本享受緩課之股票股利於送存
      集保公司集中保管時，視同放棄緩課，應由股東併入放棄
      緩課年度或送存集中保管年度所得課稅，而不論此等股票
      於何年度轉讓，皆以股票送存集保之年度，作為課徵股東
      綜合所得稅年度之依據。另財政部87年9月3日函釋後段揭
      示，前項股票於計算所得稅時，屬分配86年度或以前年度
      之盈餘或股利者，以股票面額為所得額。屬分配87年度或
      以後之盈餘或股利者，以股票面額加計所含可扣抵稅額之
      合計數為所得額。乃就原促產條例第16條中之「面額」所
      作之解釋，因兩稅合一自87年度開始實施，公司階段所繳
      納之營利事業所得稅，可計入股東可扣抵稅額帳戶，於公
      司分配股利時，應計算稅額扣抵比例，一併帶出可扣抵稅
      額，由股東扣抵其綜合所得稅，依所得稅第14條第1類營
      利所得規定，公司股東所獲分配之股利總額，應按股利憑
      單所載股利淨額與可扣抵稅額之合計數計算之，而86年度
      或以前年度因尚未實施兩稅合一，並無可扣抵稅可帶出，
      故無應「加計」之問題，所以財政部87年9月3日函釋才規
      定需要區分所獲配之股利所屬之年度為86年度以前或87
      年度以後。惟財政部87年9月3日函釋並未就實際轉讓價格
      作說明，此乃因原促產條例第16條就實際轉讓價格低於面
      額時，就實際轉讓價格申報課稅已有明文規定，不待解釋
      令之解釋。今被告以財政部87年9月3日函釋上就面額區分
      86年以前或87年以後之規定，而認定應按面額課稅，而無
      視事實交易資料及法條明文規定之存在，被告誤用法律、
      不當擴張解釋函令之適用，認事用法恐有違誤。
  (二)被告主張之理由：
    1.按「公司以其未分配盈餘增資供左列之用者，其股東因而
      取得之新發行記名股票，免予計入該股東當年度綜合所得
      額；其股東為營利事業者，免予計入當年度營利事業所得
      額課稅。但此類股票於轉讓、贈與或作為遺產分配時，面
      額部分應作為轉讓、贈與或遺產分配時所屬年度之所得，
      申報課稅。至實際轉讓價格或贈與遺產分配時之時價，如
      低於面額時，以實際轉讓價格或贈與、遺產分配之時價申
      報：一、增置或更新從事生產、提供勞務、研究發展、品
      質檢驗、防治污染、節省能源或提高工業安全衛生標準等
      用之機器、設備或運輸設備者。二、償還因增置或更新前
      款之機器、設備或運輸設備之貸款或未付款者。三、轉投
      資於第8條所規定之重要事業者。」為79年12月29日公布
      之促產條例第16條所明定。次按「核釋公司股東取得促進
      產業升級條例第16條、第17條規定之新發行記名股票，如
      於取得後，始不欲享受免予計入當年度所得額課稅之獎勵
      或將前項股票送存臺灣證券集中保管股份有限公司集中保
      管時，有關稅務處理原則。說明：二、公司股東取得符合
      促進產業升級條例第16條、第17條或原獎勵投資條例第13
      條規定之新發行記名股票，於取得後，始不欲享受免予計
      入當年度所得額課稅之獎勵（放棄緩課）或將前項股票送
      存臺灣證券集中保管股份有限公司集中保管時，應由股東
      併入放棄緩課年度或送存集中保管年度所得課徵所得稅。
      前項股票於計算所得稅時，屬分配86年度或以前年度之盈
      餘或股利者，以股票面額為所得額。屬分配87年度或以後
      年度之盈餘或股利者，以股票面額加計所含可扣抵稅額之
      合計數為所得額。」為財政部87年9月3日函釋所明釋。
    2.本件被告初查依據志聯公司開立之緩課股票轉讓所得申報
      憑單1紙，以原取得增資記名股票人為原告、轉讓原因為
      送存集保、轉讓原因發生日期為90年7月3日，緩課股數及
      所得金額分別為913,316股、9,133,160元，併課原告90年
      度綜合所得稅。
    3.送存集保之緩課股票屬86年度（含）以前及87年度（含）
      以後之盈餘或股利者，其所得額計算除均以股票面額為所
      得額外，兩者差異在於87年度（含）以後部分加計可扣抵
      稅額，此係因應87年1月1日起實施之兩稅合一制（公司階
      段之所得與股東階段之股利，僅課徵1次所得稅），有所
      得稅法第3條之1、第14條第1項第1類第2項，以及所得稅
      法第3章營利事業所得稅之第5節股東可扣抵稅額帳戶等相
      關條文規定甚明。
    4.原告將所有系爭緩課股票送存集保，視同放棄緩課優惠，
      即應按股票面額計算所得額：公司股東所獲分配之股利
      總額，應併入取得年度個人之綜合所得總額計算，所得稅
      法第14條第1項第1類營利所得定有明文。惟若公司股東取
      得79年12月29日公布促產條例第16條規定之新發行記名股
      票，則免予計入該股東當年度綜合所得額，但此類股票於
      轉讓、贈與或作為遺產分配時，面額部分應作為轉讓、贈
      與或遺產分配時所屬年度之所得，申報課稅；至實際轉讓
      價格或贈與遺產分配時之時價，如低於面額時，以實際轉
      讓價格或贈與、遺產分配之時價申報。此為公司股東取得
      該類股票所享之緩課優惠。是公司股東如於取得後，始不
      欲享受免予計入當年度所得額課稅之獎勵或將前項股票送
      存集保公司集中保管時，則應回歸按股東所獲配股利總額
      （87年度【含】以後部分加計可扣抵稅額）併入股東放棄
      緩課年度或送存集中保管年度所得課徵所得稅。原告所
      有志聯公司先後於82年及84年間分配之緩課股票合計
      913,316股，確於90年6月26日送存集保公司，此有太平洋
      公司客戶交易明細表、證券存摺及志聯公司股務代理人群
      益公司94年9月28日（94）群股代字第504號函等資料影本
      可稽；又據原告太平洋公司證券存摺紀錄，90年6月26日
      共計有志聯公司3,291,000股送存集保，當日賣出該公司
      1,500,000股，餘1,791,000股於同年9月5日賣出，是原告
      送存該公司股票入其集保帳戶，亦含有非緩課股票，且所
      有送存股票並非當日存入後旋即全數賣出。依原告送存
      集保時之有價證券集中保管帳簿劃撥作業辦法(下稱集保
      帳簿劃撥辦法) 第15條第1 項規定「參加人送存保管事業
      之有價證券，以參加人或其客戶本人所有，且非屬促進產
      業升級條例第16條及第17條或中華民國79年底前施行之獎
      勵投資條例第13條之緩課股票為限。」是緩課股票送存集
      保即應放棄緩課。
    5.按79年12月29日公布之促產條例第16條規定，緩課股票於
      轉讓、贈與或作為遺產分配時實際轉讓價格或贈與遺產分
      配時之時價，如低於面額時，以實際轉讓價格或贈與、遺
      產分配之時價申報。前述規定係以轉讓、贈與或作為遺產
      分配時仍屬緩課股票為前提始准適用，非屬緩課股票者，
      自與該規定無涉。原告將系爭緩課股票送存集保後再出售
      ，因系爭股票送存集保後已非屬緩課股票，即應依財政部
      87年9月3日函釋，以股票面額為所得額併課送存集中保管
      年度所得課徵所得稅；至原告再出售時，因已非屬緩課股
      票，縱其時價低於面額，並無79年12月29日公布之促產條
      例第16條之適用，是原告主張按股票出售之時價及系爭股
      數占全部出售股數，以加權平均法計算營利所得乙節，於
      法不合，核不足採。
    6.按國家對人民自由權利之限制，應以法律定之且不得逾必
      要程度，憲法第23條定有明文。但法律內容不能鉅細靡遺
      ，一律加以規定，其屬細節性、技術性之事項，法律自得
      授權主管機關以命令定之，俾利法律之實施。行政機關基
      於此種授權，在符合立法意旨且未逾越母法規定之限度內
      所發布之施行細則或命令，自為憲法之所許。財政部87年
      9 月3日函釋係財政部基於中央財稅主管機關職權，就公
      司股東取得符合促進產業升級條例第16條、第17條規定之
      新發行記名股票，如於取得後，始不欲享受免予計入當年
      度所得額課稅之獎勵，或將前項股票送存集保公司集中保
      管之有關稅務處理原則，符合立法意旨。
    7.按「滯納金、利息、滯報金、怠報金、短估金及罰鍰等，
      除本法另有規定者外，準用本法有關稅捐之規定。」為行
      為時稅捐稽徵法第49條前段所明定。次按「納稅義務人已
      依本法規定辦理結算申報，但對依本法規定應申報課稅之
      所得額有漏報或短報情事者，處以所漏稅額2倍以下之罰
      鍰。」為行為時所得稅法第110條第1項所明定。本件被告
      原處分以原告於辦理90年度綜合所得稅結算申報時，漏報
      其本人營利、其他等所得計9,216,996元，致短漏所得稅
      額3,567,003元，遂依前揭規定，按所漏稅額處以0.2倍之
      罰鍰計713,400元（計算式：3,567,003×0.2＝713,400）
      。
    8.原告90年度確有是項應稅所得，依法本應主動申報並繳納
      稅負；惟原告確漏未申報，審其違章情節，核有該當處罰
      要件存在之事證；是原告當年度領有系爭所得，自應注意
      使之符合稅法之強行規定，其既未履行上開注意義務致生
      漏稅之違章，被告原處分據之依所得稅法第110條第1項規
      定並考量原告之違章程度處以法定2倍以下之罰鍰，已為
      適切裁罰，自屬有據。
    理  由
一、本件訴訟繫屬中被告代表人張盛和，改為許虞哲擔任，茲據
    新任代表人具狀承受訴訟，核無不合，應予准許。
二、按「公司以其未分配盈餘增資供左列之用者，其股東因而取
    得之新發行記名股票，免予計入該股東當年度綜合所得額；
    其股東為營利事業者，免予計入當年度營利事業所得額課稅
    。但此類股票於轉讓、贈與或作為遺產分配時，面額部分應
    作為轉讓、贈與或遺產分配時所屬年度之所得，申報課稅。
    至實際轉讓價格或贈與遺產分配時之時價，如低於面額時，
    以實際轉讓價格或贈與、遺產分配之時價申報：一、增置或
    更新從事生產、提供勞務、研究發展、品質檢驗、防治污染
    、節省能源或提高工業安全衛生標準等用之機器、設備或運
    輸設備者。二、償還因增置或更新前款之機器、設備或運輸
    設備之貸款或未付款者。三、轉投資於第8 條所規定之重要
    事業者。」為79年12月29日公佈之促產條例第16條所明定。
二、本件原告於90年6 月26日將包含緩課股票之志聯公司股票
    3,291,000 股送存集保公司，同日於集中交易市場以每股
    1.19元，出售1, 500,000股，再於同年9 月25日以每股1.25
    元出售所餘1,791,000 股之事實，此有太平洋公司客戶交易
    明細表、證券存摺及志聯公司股務代理人群益公司94年9 月
    28日 (94) 群股代字第504 號函等資料影本附原卷分卷可稽
    ，復為兩造所不爭執。被告以志聯公司開立之緩課股票轉讓
    所得申報憑單1 紙，以原取得增資記名股票人為原告、轉讓
    原因為送存集保，緩課股數為913,316 股，乃按其面額計算
    營利所得9,133,160 元併課其90年度綜合所得稅，因原告短
    漏報營利、其他等所得計9,216,996 元，致短漏所得稅額
    3,567,003 元，違反所得稅法第71條第1 項規定，被告除核
    定補徵稅額外，並按其所漏稅額3,567,003 元處0.2 倍之罰
    鍰計713,400 元。原告對系爭營利所得9,133,160 元部分及
    罰鍰不服，循序提起本件行政訴訟，為如事實欄所載之主張
    。被告以系爭股票面額計算原告營利所得9,133,160 元併課
    其90年度綜合所得稅，無非是以財政部87年9 月3 日函釋及
    集保帳簿劃撥辦法第15條為據。惟查：
(一)、稅捐之稽徵，應基於租稅法定主義，依實質課稅原則 (經
      濟考察方法)， 為量能課稅，以維租稅公平。依促產條例
      第16條規定股東取得該規定所稱之股票時，免予計入該股
      東當年度綜合所得額，而等到此類股票轉讓、贈與或作為
      遺產分配時，原本應以面額部分作為轉讓所屬年度之所得
      申報課稅，但如實際轉讓價格，或贈與、作為遺產分配時
      之時價低於面額時，則應以「實際轉讓價格」或「時價」
      申報課稅。是股東依該規定所得之利益有兩種，一是不計
      入當年度綜合所得額，此是延緩課稅年度，二是之後股票
      實際轉讓價格，或贈與、作為遺產分配時之時價低於面額
      時，則應以「實際轉讓價格」或「時價」申報課稅。
(二)、財政部87年9 月3 日函釋：「核釋公司股東取得促進產業
      升級條例第16條、第17條規定之新發行記名股票，如於取
      得後，始不欲享受免予計入當年度所得額課稅之獎勵或將
      前項股票送存臺灣證券集中保管股份有限公司集中保管時
      ，有關稅務處理原則。說明：二、公司股東取得符合促進
      產業升級條例第16條、第17條或原獎勵投資條例第13條規
      定之新發行記名股票，於取得後，始不欲享受免予計入當
      年度所得額課稅之獎勵（放棄緩課）或將前項股票送存臺
      灣證券集中保管股份有限公司集中保管時，應由股東併入
      放棄緩課年度或送存集中保管年度所得課徵所得稅。前項
      股票於計算所得稅時，屬分配86年度或以前年度之盈餘或
      股利者，以股票面額為所得額。屬分配87年度或以後年度
      之盈餘或股利者，以股票面額加計所含可扣抵稅額之合計
      數為所得額。」在「於取得後，始不欲享受免予計入當年
      度所得額課稅之獎勵（放棄緩課）或將前項股票送存臺灣
      證券集中保管股份有限公司集中保管時」，僅指明「應由
      股東併入放棄緩課年度或送存集中保管年度所得課徵所得
      稅」，並未提及如何計算所得，亦即該函所規範者乃在於
      課稅年度，與如何計算所得無涉。此觀之同部89年7 月26
      日0000000000號關於公司股東取得符合促進產業升級條例
      第16條、第17條規定之新發行記名股票，如於取得後，始
      不欲享受免予計入當年度所得額課稅之獎勵或將前項股票
      送存臺灣證券集中保管股份有限公司集中保管時，稅務處
      理原則之函釋說明二：「公開發行公司董事、監察人及特
      定股東，其取得符合88年12月31日修正前促進產業升級條
      例第16條、第17條或原獎勵投資條例第13條規定之發行記
      名股票，依『臺灣證券集中保管股份有限公司業務操作辦
      法』第83條規定，送存集中保管時，因是類股票係以客戶
      別分別設置保管帳戶，公開發行公司董事、監察人及特定
      股東，依規定申請領回時，該公司係以原股票交付之。準
      此，是類股票於送存集中保管時，得免計入送存集中保管
      年度所得課徵所得稅，不適用本部87年9 月3 日台財稅第
      871960828 號函說明二有關併入送存集中保管年度所得課
      徵所得稅之規定。」亦僅提及所得課稅年度而未及所得之
      計算亦明。被告以該函釋指股票送存集中保管時，不但於
      送存年度應併入所得額課稅，且應以股票面額計算所得，
      不論實際轉讓價格，過度引伸該函釋，並不可取。再促產
      條例第16條法律所明文規定之延緩課稅年度利益之喪失事
      由，係「轉讓、贈與或作為遺產分配時」，並未有「不欲
      享受免予計入當年度所得額課稅之獎勵」或「將股票送存
      集中保管」之事由。然延緩課稅年度之利益，既屬納稅義
      務人 (股東)之 權利，納稅義務人自可放棄，故納稅義務
      人「不欲享受免予計入當年度所得額課稅之獎勵（放棄緩
      課）」時，自不再延緩課稅年度。至將股票送存集中保管
      ，由於依行為時集保帳簿劃撥辦法第2 、3 條之規定，辦
      理上市股票之集中交割，應以帳簿劃撥方式為之，再股票
      送存集中保管，與非緩課股票混合，嗣後出售不易區別所
      交割者係緩課股票或非緩課股票，是將此列為延緩課稅年
      度利益之喪失，係將之等同於股票轉讓之情形處理 ( 不
      作如此解釋，則該函釋與促產條例第16條明文規定相違背
      ) ，因而其併入送存集中保管年度所得課稅計算所得時，
      亦應是於實際轉讓價格低於面額時，以實際轉讓價格作為
      所得。申言之，上開股票送存集中保管時，如當年度未出
      售，因無轉讓價格，以股票面額計算所得；如當年度出售
      ，轉讓價格高於面額，以股票面額計算所得，轉讓價格低
      於面額，以轉讓價格計算所得。本件原告將系爭緩課股票
      送存集中保管後，於當年度即出售，轉讓價格低於面額，
      已如上述，自應以轉讓價格計算所得，被告以股票面額計
      算原告所得，尚有未合。
(三)、被告引行為時集保帳簿劃撥辦法第15條第1 項規定：「參
      加人送存保管事業之有價證券，以參加人或其客戶本人所
      有，且非屬促進產業升級條例第16條及第17條或中華民國
      79年底前施行之獎勵投資條例第13條之緩課股票為限。」
      主張緩課股票送存集中保管即應放棄緩課。然該規定之放
      棄緩課係指放棄延緩課稅年度利益( 即應併入送存集中保
      管年度所得額計算) ，此觀諸現行集保帳簿劃撥辦法第15
      條已修正為：「( 第2 項) 屬中華民國88年底修正前之促
      進產業升級條例第16條及第17條或中華民國79年底前施行
      之獎勵投資條例第13條之緩課股票者，應計入送存保管事
      業年度所得課徵所得稅」，指明「應計入送存保管事業年
      度所得課徵所得稅」一節甚明。是行為時集保帳簿劃撥辦
      法第15條第1 項規定，並未有股票送存集中保管時，應如
      何計算所得之規定，被告以該規定主張緩課股票送存集中
      保管時，應以面額計算所得，亦屬無據。
(四)、依行為時集保帳簿劃撥辦法第2 、3 條之規定，辦理上市
      股票之集中交割，應以帳簿劃撥方式為之( 現行規定亦同
      ) ，原告於90年6 月26日將包含緩課股票之志聯公司股票
      3,291,000 股送存集保公司，同日即於集中交易市場以每
      股1.19元，出售1, 500,000股，再於同年9 月25日以每股
      1.25元出售所餘1,791,000股，已如上述，是原告主張其
      係為出售始將緩課股票送存集中保管一節，應可採信。被
      告所舉上開群益證券公司函文說明三、「上市公司之股票
      一般是須透過款券劃撥方式進行，但現股交割目前而言並
      非不可執行。」既曰一般是「須」透過款券劃撥方式進行
      ，又何能「現股交割目前而言並非不可執行」？且與集保
      帳簿劃撥辦法第2 、3 條相違，尚難採信。即令「現股交
      割目前而言並非不可執行，然款券劃撥方式進行交割，有
      安全、經濟、省時諸多便利，股票交易人以款券劃撥方式
      進行交割即為正常且為各方所期待之方式。原告既係出售
      系爭緩課股票，依促產條例第16條規定，實際轉讓價格低
      於股票面額時，應以實際轉讓價格計算所得，現如因其依
      行為時集保帳簿劃撥辦法第2 、3 條之規定必須送存集保
      （或即令「現股交割目前而言並非不可執行」，其以正常
      且為各方所期待之送存集中保管以便劃撥交割），就要改
      以不利原告之股票面額計算所得，豈不使原告無從以出售
      方式（或以正常且為各方所期待之出售方式）轉讓系爭緩
      課股票以享有促產條例第16條已給予之以實際轉讓價格計
      算所得之利益，此顯與促產條例第16條之立法意旨有違，
      亦不符實質課稅原則。
三、從而，原處分(復查決定)將送存集保後出售之股票913,316
    股，未依實際轉讓價格而按其面額計算營利所得9,133,160
    併課原告90年度綜合所得稅，以因原告短漏報營利、其他等
    所得計9,216,996元，致短漏所得稅額3,567,003元，違反所
    得稅法第71條第1 項規定，予以補徵稅額，並以此為基礎按
    所漏稅額3,567,003元處0.2 倍之罰鍰計713,400元，於法有
    有違。訴願決定未予糾正，亦有未洽。原告訴請撤銷，為有
    理由，爰予併予撤銷，由被告另為適法之決定。
四、據上論結，本件原告之訴為有理由，爰依行政訴訟法第98條
    第3 項前段，判決如主文。
中    華    民    國    95     年    12     月    7   日
                        第三庭審判長法  官 姜素娥
                                    法  官 陳國成
                                   法  官 吳東都
上為正本係照原本作成。
如不服本判決，應於送達後20日內，向本院提出上訴狀並表明上
訴理由，如於本判決宣示後送達前提起上訴者，應於判決送達後
20日內補提上訴理由書（須按他造人數附繕本）。
中    華    民    國    95     年    12     月   11   日
                                    書記官 張能旭


司法院資訊處製作；財團法人民間司法改革基金會備份。
